【裁判字號】    98,交聲,760
【裁判日期】    980430
【裁判案由】    違反道路交通管理處罰條例聲明異議
【裁判全文】
臺灣桃園地方法院交通事件裁定        98年度交聲字第760號
原處分機關  交通部公路總局新竹區監理所桃園監理站
異  議  人
即受處分人  甲○○
上列異議人因違反道路交通管理處罰條例案件，不服交通部公路
總局新竹區監理所桃園監理站中華民國98年2 月17日桃監裁罰字
第裁52-DB0000000號違反道路交通管理事件裁決書所為之處分，
聲明異議，本院裁定如下：
    主  文
異議駁回。
    理  由
一、原處分意旨略以：異議人即受處分人甲○○於民國98年1 月
    12日上午9時25分許，駕駛車號K9N-680號重型機車，行經桃
    園市○○路與育樂街口，有闖越紅燈左轉育樂街之違規情事
    ，為桃園縣政府警察局桃園分局警員乙○○當場舉發，並填
    製桃園縣政府警察局桃警局交字第DB0000000 號舉發違反道
    路交通管理事件通知單，限於同年2月1日前向原處分機關交
    通部公路總局新竹區監理所桃園監理站到案陳述，嗣異議人
    雖於同年1 月20日到案陳述，但為警員執行交通稽查勤務目
    睹明確，爰經原處分機關於同年2 月17日以桃監裁罰字第裁
    52-DB0000000號裁決書，認異議人違反道路交通管理處罰條
    例第53條第1 項規定，及道路交通管理事件統一裁罰基準表
    ，處異議人罰鍰新臺幣（下同）1,800 元，並依同條例第63
    條第1項第3款規定，記違規點數3點等語。
二、聲明異議意旨略以：伊於98年1月12日上午9時20分許，騎乘
    車號K9N-680 重型機車，沿桃園縣桃園市○○路往桃園車站
    方向右側行駛至育樂街對面處待轉，俟育樂街交通號誌綠燈
    後始通過復興路至育樂街擬往南門市場購物，行駛約20、30
    公尺後遭守候員警攔下，指陳伊闖紅燈，伊確係兩段式左轉
    既未闖紅燈，亦無紅燈左轉情事，爰拒簽收受罰單。而舉發
    機關函覆處罰機關查復本件違規，填單日期與違規日期不符
    ，是本案事實與舉發機關調查情形顯多矛盾，違規時間前後
    不一，違規事實認定與實際情況不一，文書記載多處訛誤，
    如何讓人民確信具有公信力，為此，爰聲明異議。
三、按汽車駕駛人，行經有燈光號誌管制之交岔路口闖紅燈者，
    處1,800元以上5,400元以下罰鍰；汽車駕駛人有前條情形者
    ，除依原條款處罰鍰外，並予記違規點數3 點，道路交通管
    理處罰條例第53條第1項、第63條第1項第3 款定有明文。
四、經查：
  (一)按送達由行政機關自行或交由郵政機關送達；除電子傳達方
    式之送達外，送達證書應由收領人簽名或蓋章；如拒絕或不
    能簽名或蓋章者，送達人應記明其事由，行政程序法第68條
    第1項、第76條第2項定有明文。又當場舉發拒絕簽章者，仍
    應將通知聯交付該駕駛人或行為人收受，並記明其事由及交
    付之時間；拒絕收受者，應告知其應到案時間及處所，並記
    明事由與告知事項，視為已收受，違反道路交通管理事件統
    一裁罰基準及處理細則第11條第1項第1款後段訂有明文。準
    此，交通違規行為之「舉發」，係具有對外效力之行政行為
    ，核其性質屬公法上有相對人之意思通知，依前揭說明，自
    應依現行行政程序法規定之送達方式送達書面舉發通知，且
    於送達合法到達受處分人時，始發生舉發之效力。經查，桃
    園縣政府警察局桃園分局警員乙○○於98年1 月22日為本件
    舉發時，因異議人拒絕簽收舉發通知書，而經註記「被舉發
    人拒簽已告知權利到案處所及繳納時間」，嗣後另以郵務送
    達予異議人等情，為異議人所不爭執，復據證人乙○○於本
    院訊問時陳述明確，另有前開通知書1 紙在卷可稽，堪以認
    定。是以，異議人既已於舉發當場已獲悉舉發之事實及救濟
    權利，惟因對舉發內容而有異拒絕簽名其上，但嗣後業已收
    受前開通知書，依上揭說明，已足認業經合法送達前開通知
    書而生意思通知之效力無誤，先予敘明。
  (二)查異議人於98年1月12日上午9 時25分許，駕駛車號K9N-680
    號重型機車行經前開路口時，自桃園縣桃園市○○路闖越紅
    燈左轉育樂街乙節，業據證人乙○○結證綦詳，互核其於本
    院訊問時證稱：伊當時係在桃園縣桃園市○○路與育樂街口
    執行巡邏勤務取締惡性違規，伊站在育樂街口負責取締，當
    時確定看到復興路行向的號誌是紅燈，親眼目睹異議人直接
    左轉育樂街，當時號誌已完全變換成紅燈1、2秒，在尚未變
    紅燈前，且黃燈時異議人還沒到停等線，紅燈之後才越過停
    等線左轉，並從內車道直接左轉切過來，故上前舉發，而當
    日執行取締違規勤務，總計4到5件左右，都是違反兩段式左
    轉，只有本件是紅燈左轉，記得比較清楚等語，且與桃園縣
    政府警察局桃園分局98年2月9日桃警分交字第0981016504號
    函、98年3 月19日桃警分交字第0981021336號函附道路狀況
    現場圖、現場照片相符，是足徵異議人確有於上述時地闖越
    紅燈之情事，殆無疑義。況且，燈光號誌之違反，其所需之
    舉證狀態稍縱即逝，除設有感應照相之路口外，事後無法還
    原現場狀態，自有賴執行交通勤務之警員以為察實，而證人
    既職司該項職務，其觀察程度自應較一般人更為專注，再參
    酌員警執行公務時，本身即受有行政懲處責任之監督，其到
    庭具結作證，更係以刑事責任擔保其證言之真實性，復證人
    與異議人素不相識，彼此間亦無任何嫌隙，當不至甘冒涉犯
    偽證罪之險，蓄意構陷異議人，亦查無證人所為證詞有顯著
    瑕疵或與事實不符之處，執難謂證人所述有何不可採信之情
    狀存在。基上，異議人於上述時地闖越紅燈之違規事實，應
    堪認定。
  (三)至異議人所辯本案事實與舉發機關調查情形違規時間前後不
    一云云，然查，有關填單日期與違規日期不符乙節，業據證
    人即桃園縣政府警察局桃園分局員警丙○○於本院訊問時結
    稱：本件實際違規時間為98年1月12日上午9時25分，該函說
    明三所稱情形係指本件填單日期有誤，違規日期沒有錯等語
    ，經核本件違規舉發通知書上所載填單日期為「98年元月11
    日」，違規時間為「98年元月12日」，可知確有填單日期與
    違規日期不符之情形，惟此僅係文字書寫錯誤，與本件違規
    事實無涉，無礙本院認定異議人有無紅燈左轉之違規行為。
    復警察取締交通違規事件，其以科學儀器照相採證者，固然
    足以據為交通違規事實之證明，惟就囿於當場舉發而未以科
    學儀器照相採證，甚或礙於手動照相而未能即時拍攝違規情
    節，立法者亦未明文限制或排除「舉發警員目睹、耳聞」之
    證據能力，或其證述內容對於違規事實之證明力，則取締員
    警就交通違規事實之親身經歷見聞，當亦足可恃為此類交通
    事件違規事實之證據，而要非所有交通違規事件倘未經科學
    儀器照相採證即一概不能恃以認定；再者，警察執行勤務事
    項繁瑣，且違規情形一過即逝，並非長期存在，礙於違規事
    件稍縱即逝之特性，或因慮及員警執勤時之人身安全考量，
    致員警無從及時拍攝違規內容，此並非法院所應苛責，尤不
    容行為人反據此為推諉卸責之詞（臺灣高等法院97年交抗字
    第728 號裁定意旨亦同）。是以，本件證人乙○○雖未立時
    以科學儀器照相採證闖越紅燈之違規事實，然其證述情節應
    屬可信乙節，如前所述，自難徒以本件並無當場照相採證為
    由，驟謂其所述不實，故異議人所辯各節，均屬無據，不足
    以取。
  (四)基上，異議人確有於上述時地闖越紅燈左轉情事，原處分機
    關以異議人於期限內到案陳述意見，而依道路交通管理事件
    統一裁罰基準表予以罰處，自屬有據，於法相合。
五、綜上所述，異議人確有違規闖越紅燈左轉情事，至為明確。
    原處分機關依道路交通管理處罰條例第53條第1 項規定，及
    道路交通管理事件統一裁罰基準表，處異議人罰鍰1,800 元
    ，並依同條例第63條第1項第3款規定，記違規點數3 點，核
    無違誤。是異議人本件聲明異議，為無理由，應予駁回。
據上論斷，應依道路交通管理處罰條例第87條第2 項，道路交通
案件處理辦法第19條，裁定如主文。
中    華    民    國    98    年    4     月    30    日
                  交通法庭      法  官  黃翊哲
以上正本證明與原本無異。
如不服本裁定，應於裁定送達後5 日內，以書狀敘述理由（須附
繕本），向本院提出抗告。
                                書記官  劉霜潔
中    華    民    國    98    年    4     月    30    日


司法院資訊處製作；財團法人民間司法改革基金會備份。
